臺灣高雄地方法院刑事裁定　　　　　　　 111年度提字第10號
聲　請　人　蔡政璜
聲　請　人
即被安置人　蔡王閃
上列聲請人因被安置人經高雄市政府社會局強制安置事件而聲請
提審，本院裁定如下：
    主  文
聲請駁回。
    理  由
一、聲請提審意旨：詳如附件之提審聲請狀（民國111 年1 月31
    日）所載。
二、本案前經本院111 年度提字第5 號，以甲○○是否遭非法拘
    束人身自由，已經前案受理，認聲請人本案聲請提審為重複
    聲請，依提審法第5 條第1 項但書第2 款規定「依其他法律
    規定得聲請即時由法院審查之情形」，予以裁定駁回聲請人
    之聲請，經聲請人提起抗告，臺灣高等法院高雄分院（下稱
    高雄高分院）以「本案聲請提審之事由，與前案（即高雄高
    分院111 年度抗字第39號）聲請提審之事由並非相同，原審
    依提審法第5 條第1 項但書第2 款規定予以程序駁回，未就
    甲○○是否受有逮捕拘禁、逮捕拘禁之合法性等實體事項予
    以審酌，而有未明，且為兼顧當事人之審級利益」，而將原
    裁定撤銷發回本院另為妥適之裁處，有本院111 年度提字第
    5 號、高雄高分院111 年度抗字第46號裁定各1 份在卷可稽
    ，合先敘明。
三、按，人民被法院以外之任何機關逮捕、拘禁時，其本人或他
    人得向逮捕、拘禁地之地方法院聲請提審。但其他法律規定
    得聲請即時由法院審查者，依其規定；受聲請法院，於繫屬
    後24小時內，應向逮捕、拘禁之機關發提審票，並即通知該
    機關之直接上級機關，但依其他法律規定得聲請即時由法院
    審查，得以裁定駁回之，提審法第1 條第1 項、第5 條第 1
    項但書第2 款分別定有明文。
四、次按，老人因配偶、直系血親卑親屬或依契約負照顧義務之
    人有疏忽、虐待、遺棄或其他情事，致其生命、身體、健康
    或自由發生危難者，直轄市、縣（市）主管機關得依老人之
    申請或依職權予以適當保護及安置，老人福利法第41條第 1
    項定有明文。又醫事人員、社會工作人員、村（里）長與村
    （里）幹事、警察人員、司法人員及其他執行老人福利業務
    之相關人員，於執行職務時知悉老人有疑似第41條第1 項或
    第42條之情況者，應通報當地直轄市、縣（市）主管機關，
    前項通報人之身分資料應予保密。直轄市、縣（市）主管機
    關接獲通報後，應立即處理，必要時得進行訪視調查。進行
    訪視調查時，得請求警察、醫療或其他相關機關（構）協助
    ，被請求之機關（構）應予配合，亦有老人福利法第43條規
    定在案，可知老人（65歲以上）有前述可能發生危難之情形
    ，得申請或主管機關依職權給予適當保護及安置，以避免其
    生命、身體、健康或自由可能發生危難，對於受安置者而言
    ，在安置機構係國家給予保護，並非剝奪其自由，安置機構
    亦無任何強制力拘束被安置人，目的也非使其難於脫離安置
    機構，即難謂有所謂之「拘禁」可言。
五、經查：本件聲請人即被安置人甲○○係聲請人乙○○之母親
    ，為27年生，屬於老人福利法所欲保障之老人無誤。又甲○
    ○因其所居住之房屋遭點交事件，於111 年1 月21日救護至
    阮綜合醫院急診室，因甲○○無接受醫療必要，通知家屬接
    回未果，社會局人員即至醫院評估及詢問甲○○意見，佐諸
    個案之前曾經之處遇紀錄，認為有老人福利法第41條第1 項
    之情事，於同年月28日17時許，徵得甲○○同意，由社會局
    安排甲○○至適當處所安置等情，經調取本院111 年提字第
    4 號、第6 號、第7 號卷宗暨所附社會局之說明、員警職務
    報告等相關資料可參。再者，甲○○意識清楚、自主表達能
    力佳，並無溝通上之障礙乙節，亦據聲請人乙○○於本院11
    1 年2 月4 日調查時供陳在卷，即社會局至醫院評估甲○○
    之居住照顧環境及條件、聲請人乙○○等家屬照顧之態度、
    與家屬間相處等狀況，認甲○○可能有受家人照顧不周之情
    ，故依甲○○之同意，依法安置之，應屬有據。綜上，甲○
    ○既係經社會局評估後依老人福利法第41條第1 項規定而為
    安置，也是確保其獲得適切得宜之照護，其人身自由並未受
    剝奪，又係經被安置人同意，社會局之安置措施非屬逮捕、
    拘禁行為，顯然不符合提審之要件，聲請人乙○○聲請提審
    ，即非有理。
六、至聲請人乙○○主張有承租85大樓高級套房、備有氣墊床等
    情，除考量卷內並無85大樓套房之租賃契約外，且此均涉及
    社會局依老人福利法第41條、第42條規定予以安置甲○○之
    實質審查範疇，理應由臺灣高雄少年及家事法院予以調查、
    審理，附此敘明。
七、依提審法第5 條第1 項但書第6 款，裁定如主文。
中    華    民    國   111    年    2     月   18     日
                        刑事第二庭    法  官 陳盈吉 
以上正本證明與原本無異。
如不服本裁定，應於收受送達後10日內向本院提出抗告狀。
因疫情而遲誤不變期間，得向法院聲請回復原狀。
中    華    民    國   111    年    2     月   21     日
                                      書記官 鄭人芳